臺灣彰化地方法院刑事判決
111年度簡上字第20號
上  訴  人  
即  被  告  楊佳伶



輔  佐  人
即被告之父  楊清恭
上列上訴人即被告因竊盜案件，不服本院民國110年12月19日110
年度簡字第1825號刑事簡易判決（聲請簡易判決處刑案號：110
年度速偵字第1273號），提起上訴，本院管轄之第二審合議庭判
決如下：
    主  文
上訴駁回。
    事  實
一、楊佳伶於民國110年11月25日凌晨2時59分稍前，前往施緯彤
    位於彰化縣大村鄉住處（地址詳卷）前時，因見施緯彤所有
    之車牌號碼000-0000號自用小客車（下稱甲車）停放該處且
    車門未上鎖，竟意圖為自己不法之所有而基於竊盜犯意，以
    徒手開啟甲車之車門後，入內竊取放置在該車內之佛珠1串
    、佛袓項鍊1串、保濕乾洗凝膠1瓶及紅包袋1只（內有現金
    新臺幣〈下同〉103元）既遂（案發後均已發還施緯彤）。
二、案經施緯彤訴由彰化縣警察局員林分局報請臺灣彰化地方檢
    察署檢察官偵查後聲請依簡易判決處刑。
    理  由
壹、程序方面
    本判決作為認定被告楊佳伶犯罪之相關審判外陳述，於本院
    準備程序時被告同意作為證據（簡上卷第114至115頁），其
    後亦未據各該訴訟當事人於言詞辯論終結前聲明異議，本院
    並已依法踐行調查證據程序，另審酌此等證據資料作成時並
    無違法不當之瑕疵，亦無其他依法應排除證據能力之情形，
    乃認以之作為證據要屬適當，依刑事訴訟法第159條之5規定
    均得採為本件認定事實之依據。
貳、實體方面
一、認定事實所憑證據及認定之理由
  ㈠上開犯罪事實，業據告訴人施緯彤（下稱告訴人）於警詢時
    指證甚詳（速偵卷第31至33頁），並經本院勘驗承辦員警密
    錄器影像及報案錄音確認屬實，有勘驗筆錄存卷為憑（簡上
    卷第105至113、180至182頁），此外尚有員警吳東螢製作之
    職務報告、彰化縣警察局員林分局搜索扣押筆錄、扣押物品
    目錄表、贓物認領保管單、警製密錄器影像截圖、扣案贓物
    照片、甲車之車輛詳細資料報表，及彰化縣警察局勤務指揮
    中心受理110報案紀錄單（速偵卷第23、35至39、43、49至5
    6、63頁、簡上卷第173頁）在卷為憑，復經被告於偵訊及本
    院審理時均坦承不諱（速偵卷第84頁、簡上卷第99、180、1
    87頁），足認其所為之任意性自白核與事實相符，可堪採為
    認定事實之依據。
  ㈡被告行為時責任能力之認定：
  ⒈按行為時因精神障礙或其他心智缺陷，致不能辨識其行為違
    法或欠缺依其辨識而行為之能力者，不罰；行為時因前項之
    原因，致其辨識行為違法或依其辨識而行為之能力，顯著減
    低者，得減輕其刑，刑法第19條第1、2項定有明文。又刑法
    第19條所規定刑事責任能力，係指行為人犯罪當時理解法規
    範、辨識行為違法之意識能力，與依其辨識而為行為之控制
    能力而言，縱行為人曾有精神上病狀或為間歇發作的精神病
    態者，其犯罪之意識能力與控制能力是否因而欠缺或顯著減
    低，仍應以行為時之狀態為判斷標準，不能因其犯罪前曾罹
    患或犯罪後有精神病症，即逕認其行為時之意識能力與控制
    能力欠缺或顯著減低。而行為人犯罪時是否有足以影響意識
    能力與控制能力之精神障礙或其他心理缺陷等生理原因，事
    涉醫療專業，固應委諸於醫學專家之鑑定；然該等生理原因
    之存在，是否致使行為人意識能力與控制能力欠缺或顯著減
    低之心理結果，則應由法院依調查結果就其犯罪行為時狀態
    加以判斷（最高法院101年度台上字第6499號判決意旨參照
    ），亦據該條文94年2月2日修正理由闡述甚明。
　⒉被告雖辯稱己身患有精神疾病，案發前因服用醫院精神科開
    立的抑制躁鬱藥物，行為當時不知道自己在拿別人的東西等
    語（簡上卷第104頁），並提出衛生福利部彰化醫院（下稱
    彰化醫院）診斷證明書及其之身心障礙證明影本為據（簡上
    卷第13至15頁）；而經本院調取相關就醫資料可知，被告確
    實有因身心疾患多次前往醫院就診治療之事實，有門診申報
    紀錄明細表及彰化醫院病歷資料在卷可參（簡上卷第77至86
    、125至147頁）。經查：
　⑴關於被告之病情狀況，茲據彰化醫院函稱略以：被告自108年
    6月起即有在彰化醫院精神科門診就醫，回診狀況尚稱規則
    ，其之精神疾患包括重度憂鬱症及精神物質引起之精神病，
    主要症狀有幻聽干擾、被害想法、思考鬆散、情緒低落，時
    有自殺意念，而被告在服藥治療下，上述精神症狀僅有部分
    改善，目前尚無法痊癒，其日常生活功能亦明顯退化，被告
    之精神疾患可能造成其認知功能及理解判斷能力受損等語在
    案（簡上卷第123頁公文回覆單參照）。本院審酌前揭回函
    內容乃係實際接觸、診療被告之醫師依其臨床所見及專業所
    為判斷，應堪採認，則本件案發時被告確實存有精神障礙一
    節，已堪認定。然揆諸前揭說明，此精神障礙之存在是否致
    使被告於犯罪行為時辨識、控制能力欠缺或顯著減低，仍應
    由本院依卷附相關事證調查結果予以判斷。
　⑵首先，經本院勘驗前述員警密錄器影像及報案錄音檔之過程
    可知，案發後員警之所以前往案發現場，並非因告訴人察覺
    遭竊報警，而係因被告前往告訴人住處時發現大門關上不得
    其門而入，乃在全未告知屋內居民來意之狀況下，逕自撥打
    110報案電話請求警方協助開門，而員警獲報抵達後，被告
    先是稱自己皮包不見，此際告訴人發現甲車車門遭被告開啟
    過，於質問被告之同時發現車內之財物不翼而飛，員警乃令
    被告將隨身包包內物品取出供檢視，果然發現內有告訴人之
    財物，此等情節有前引之勘驗筆錄可參。則固然被告無端於
    凌晨時分前往告訴人住處拜訪，且竟因開門之事報警等舉措
    略顯不尋常，適可呼應前載「被告之精神疾患可能造成其認
    知功能及理解判斷能力受損」之情節為真；然從被告撥打報
    案電話及嗣後與員警談話內容可知，其尚能辨識附近門牌地
    址後告知報案台員警，且員警到場瞭解狀況之過程中，被告
    亦無明顯胡言亂語、文不對題或意識混沌之情事。反之，告
    訴人遭竊取之財物大部分係從被告隨身包包中起獲，此情核
    與一般竊盜犯嫌為避免犯行遭發現，會將竊得之贓物藏放在
    自己可支配掌控之隱密處所乙節相符，足見被告確有認知到
    自身行為係法所不許。而稽以其前於106年間即曾因竊盜犯
    行經判處罪刑，嗣後並因此入監服刑（簡上卷第205頁臺灣
    高等法院被告前案紀錄表參照），自當知悉不得侵害他人財
    產法益之法律規範，此節亦據被告自陳：我知道偷別人的東
    西是不對的等語綦詳（簡上卷第105頁），足見其對於一般
    日常生活能力及現實環境之認知程度，與一般常人尚無明顯
    差異。
　⑶況經本院勘驗被告在110年11月25日上午7時58分許開始之警
    詢錄影部分片段後可知，其在應訊當時針對個人年籍資料、
    前科狀況均能正確回答而無遲疑，過程中表情神態俱屬自然
    ，回答口條清晰，回應員警問題之反應非常迅速，有上開勘
    驗筆錄在卷為憑，則由被告離案發時間甚屬接近之司法程序
    表現觀之，亦不足以回溯推認其在案發時之責任能力有何顯
    然異於常人之處。至於被告所辯案發前有服藥一節，彰化醫
    院經本院函詢時亦覆稱：醫院所開立之藥物不至於造成其不
    知道自己在做何事等語明確（詳上述公文回覆單），是其此
    部分辯解並無客觀證據方法可資支持，亦核與前載其在應訊
    時思考清晰之情狀有悖，自難憑採。
  ⒊職是，被告在生理上雖確有精神障礙，然綜觀全卷事證尚不
    足以認定該精神障礙之存在，已使得其在案發時之辨識能力
    或控制能力有所欠缺或嚴重減損，即無刑法第19條第1、2 
    項減免事由之適用，本院乃認其行為時仍有完全之責任能力
    。
　㈢綜上所述，本案事證明確，被告犯行洵堪認定，應依法論科
    。　
二、論罪
  ㈠核被告所為，係犯刑法第320條第1項竊盜罪。
  ㈡又被告前因施用毒品案件，經本院以105年度審訴字第209號
    判決判處有期徒刑1年2月，上訴後經臺灣高等法院臺中分院
    以105年度上訴字第1051號判決駁回上訴而告確定；再因施
    用毒品案件，經臺灣桃園地方法院以106年度審訴字第902號
    判決判處有期徒刑1年2月確定，二案接續執行後，於108年5
    月3日執行完畢，經接續執行另案拘役10日後，於108年5月1
    3日出監乙節，有臺灣高等法院被告前案紀錄表在卷可佐（
    簡上卷第203至205頁），被告於本院審理時對於此前案資料
    亦未表示異議（簡上卷第187頁），是其前受有期徒刑執行
    完畢後，5年內故意再犯本件有期徒刑以上之罪，為累犯。
三、駁回上訴之理由
  ㈠按刑之量定，為求個案裁判之妥當性，法律固賦予法院裁量
    權，但此項裁量權之行使，除應依刑法第57條規定，審酌行
    為人及其行為等一切情狀，為整體之評價，並應顧及比例原
    則與平等原則，使罪刑均衡，輕重得宜，以契合社會之法律
    感情。另按關於刑之量定，係實體法上賦予法院得為自由裁
    量之事項，苟已斟酌刑法第57條各款所列情狀，而未逾越法
    定刑度，或濫用其權限，即不得任意指摘為違法（最高法院
    72年台上字第6696號、75年台上字第7033號判決意旨可供參
    照）。且在同一犯罪事實與情節，如別無其他加重或減輕之
    原因，下級審法院量定之刑，亦無過重或失輕之不當情形，
    則上級審法院對下級審法院之職權行使，原則上應予尊重（
    最高法院85年度台上字第2446號判決意旨亦足供參照）。
　㈡原審以被告罪證明確，因而適用刑事訴訟法第449條第1項前
    段、第454條第2項，並認定被告本案符合累犯要件，經參酌
    司法院釋字第775號解釋意旨予以裁量後，認被告本案犯罪
    情節尚無因累犯加重而生罪刑不相當之情形，乃依累犯規定
    加重其刑；再審酌被告不思循合法途徑獲取財物，竟為一己
    私利，竊取他人財物，顯然缺乏對他人財產權應予尊重之觀
    念，並衡酌被告之犯罪動機、手段、智識程度、生活狀況、
    竊取物品之價值等一切情狀，量處拘役40日，如易科罰金以
    1千元折算1日；復認定其所竊財物業已返還告訴人，是被告
    已未保有任何不法犯罪所得，爰依刑法第38條之1第5項規定
    ，不予諭知沒收被告犯罪所得或追徵其價額。經核認事用法
    均無違誤，且所量處刑度亦未逾越法定量刑授權，或有何明
    顯悖離常情而有濫用裁量之情事，關於沒收之認定亦屬適法
    ，揆諸前揭意旨，本院就原審刑罰裁量權之行使自應予尊重
    。
  ㈢被告雖以：我罹患重度精神疾病，警方製作筆錄時並沒有家
    屬陪同在場，筆錄亦未記載我有此疾病，原審判決並未考量
    到我有精神疾病，因而刑度太重，我負擔不起，案發當時我
    有吃彰化醫院精神科開立的抑制躁鬱藥物，我不知道自己在
    拿別人東西等語為由提起上訴，請求撤銷原判決改判較輕之
    刑（交簡上卷第11、97、105頁），並提出前述彰化醫院診
    斷證明書、中華民國身心障礙證明影本為據。然其中被告所
    辯案發當時責任能力有所欠缺或顯著降低一事，業經本判決
    認定無理由如前，且原審量刑時既已全盤斟酌刑法第57條事
    由，其中被告領有身心障礙證明一事，前於警詢階段業據其
    提出資料附卷（速偵卷第21頁），而已為原審判決所一併考
    量，加以原審判決後迄至言詞辯論終結前，各該量刑因素狀
    態亦未有所更易，自無足動搖原審量刑基礎事實。至於被告
    上訴狀所記載警詢時並無家屬陪同一事，經本院勘驗其之部
    分警詢錄影影像後可知，被告當時雖無親屬陪同在場，然員
    警已為其利益通知法律扶助律師到場陪訊，過程中律師並有
    向被告解說提審之法律上意涵，勘驗片段當中未見有何不正
    訊問情事，且被告之表情神態均屬自然等節，有法律扶助基
    金會檢警律師陪同到場專案指派律師通知表（速偵卷第57頁
    ），及前引之勘驗筆錄附卷足稽，堪認被告之防禦權、受辯
    護權及供述任意性已獲得充分保障，況其當時針對竊盜犯行
    所為之自白，亦核與嗣後偵訊及本院審理時所述一致，要不
    因被告當時並無親屬陪同在場一事，而影響其答辯內容之憑
    信性，更無足作為減輕刑度之事由。從而，上訴意旨執前詞
    主張應撤銷改判，並無理由，應予駁回。
據上論斷，應依刑事訴訟法第455條之1第1項、第3項、第364條
、第368 條，判決如主文。
本案經檢察官陳立興聲請以簡易判決處刑，檢察官陳昭蓉到庭執
行職務。　　
中　　華　　民　　國　　111 　年　　7 　　月　　18　　日
                  刑事第二庭  審判長法  官  葉明松
　　　　　　　　　　　　　　　　    法  官  王祥豪
　　　　　　　　　　　　　　　　    法  官  陳薏伩
以上正本證明與原本無異。
本判決不得上訴。
中　　華　　民　　國　　111 　年　　7 　　月　　18　　日
                                    書記官　林曉汾
附錄本案論罪科刑法條：
中華民國刑法第320條第1項
意圖為自己或第三人不法之所有，而竊取他人之動產者，為竊盜
罪，處5年以下有期徒刑、拘役或50萬元以下罰金。